【裁判字號】    91,訴緝,205
【裁判日期】    920220
【裁判案由】    偽造貨幣
【裁判全文】
臺灣高雄地方法院刑事判決                        九十一年度訴緝字第二五號
    公  訴  人  臺灣高雄地方法院檢察署檢察官
    被      告  甲○○  男  二.
    指定辯護人  本院公設辯護人丙○○
右列被告因偽造貨幣案件，經檢察官提起公訴（九十年度偵字第一五四五八號），本
院判決如左：
    主  文
本件免訴。
    理  由
一、公訴意旨略以：被告甲○○明知王連彰（經查已於民國八十八年九月十五日死亡
    ）所持有之紙幣新台幣（下同）千元成品四五○張、半成品三八○大張（經本院
    調取勘驗之結果，應為成品四五六張、半成品三七五大張）為偽鈔，竟意圖供行
    使之用，仍於八十八年八、九月（被告於本院審理中改稱係於同年六月）間某日
    ，予以收集之，並置放於其向乙○○無償租借之高雄市○○○路四七六號六樓之
    三住處內。嗣於同年十一月一日晚間九時二十分（起訴書誤載為同年十一月八日
    晚間九時四十分）許，警方至上開處所查緝另件毒品案件時，同時扣得上開偽鈔
    ，始發現上情，因認被告涉有刑法第一百九十六條第一項之意圖供行使之用而收
    集通用紙幣罪嫌。
二、按案件曾經判決確定者，法院應諭知免訴判決，刑事訴訟法第三百零二條第一款
    定有明文。又按，刑法第一百九十六條第一項之犯罪態樣有三，其一為單純行使
    偽造變造幣券罪；次一為意圖供行使之用而收集偽造變造幣券罪；再一則為意圖
    供行使之用而交付偽造變造幣券罪。其中第二、三種態樣，行為人於意圖供行使
    之用而收集後，復以行使之意思而交付於人，其中收集之低度行為，為交付之高
    度行為所吸收，不另論罪，此有卷附之最高法院九十年度台上字第二五００號判
    決要旨一份可參。
三、公訴人認被告涉有前開罪嫌，無非係以在被告住處扣得大量偽鈔之情作為論罪依
    據。
四、訊據被告甲○○固不否認有將扣案之偽造千元舊鈔藏放於高雄市○○○路四七六
    號六樓之三住處之事實，惟否認有意圖行使而收集偽鈔犯意，辯稱：扣案之偽鈔
    是案外人王連彰於八十八年八、九月間拿到我住處寄放的，他是用一個行李袋裝
    著，他說過幾天會來拿回去，但後來他一直未來拿回去，事後我才知道王連彰已
    經死亡，當初王連彰離開後我有打開袋子，發現裡面有偽鈔及手槍、子彈，當時
    我一看就知道是偽鈔，所以我就將這些東西都藏在住處浴室，不過有拿其中十四
    張偽鈔帶在身上，但尚未行使就在八十八年八月十日被警方查獲，而前案我已經
    被以行使偽鈔被判決確定，本案與該案扣案的偽鈔，實際上都是王連彰寄放在我
    這邊的等語。經查：
（一）被告前於八十八年八月十日晚間十一時許，為警在新興區○○路與林森路口查
      獲其持有偽造之千元舊鈔十四張（另二張因浸水已毀損）之事實，業經台灣高
      等法院高雄分院以九十年上訴字第四０一號判決認定屬實，並判處有期徒刑三
      年二月確定在案，業據被告自承不諱，且有該判決一紙在卷可憑，堪信為真實
      。而被告於上開時地為警查扣之十四張偽鈔，經檢察官勘驗所載印之鈔票編號
      ，其中有AM121021JX、DT643880EY兩組號碼，與警方於八十八年十一月一日在
      被告住處扣得之部分偽鈔編號相同，以上分別有檢察官於八十九年十一月二十
      日製作之勘驗筆錄及本院於九十二年一月二十七日製作之勘驗筆錄各一份在卷
      可憑，亦堪予認定。準此，被告辯稱：其於八十八年八月十日及同年十一月一
      日為警查扣之千元偽鈔，係於同一時地向案外人王連彰收受而來一節，即屬有
      據。
（二）證人即至被告住處搜索之警員丁○○係證稱：當時是因為查毒品案件，至高雄
      市○○○路四七六號六樓之三搜索，結果發現除了毒品，還有槍、彈、偽鈔，
      東西藏放方式是在浴室天花板的木板上綁著一條線垂掛到夾縫裡面，我們再搜
      第二次時才發現，將線拉出來後發現有毒品、一把槍及偽鈔，槍用襪子套住，
      偽鈔用塑膠袋包著等語（見本院九十一年十一月二十一日訊問筆錄），而被告
      因上開扣案物品，分別遭以槍砲、施用毒品等案件，經判處有期徒刑一年十月
      併科罰金新台幣十萬元及裁定送觀察勒戒（嗣因評定為無繼續施用毒品傾向，
      經檢察官為不起訴處分）確定在案，有本院八十九年重訴字第二號判決、八十
      八年毒聲字第八三七八號裁定及台灣高等法院被告全國前案紀錄表各一份在卷
      可憑。依前開槍砲案件確定判決之內容，亦認定查扣之槍砲係被告甲○○受王
      連彰之託所藏放之情，參以被告於上開毒品、槍砲案件中，亦供承一同扣案之
      槍砲、偽鈔等物均係由案外人王連彰交付等語（其供述內容詳參各該案卷筆錄
      ），是足認被告辯稱：本案查扣之偽鈔係向王連彰所收受等情尚非虛構，應堪
      予採信。
（三）被告雖另辯稱：向案外人王連彰收受前述偽鈔後，未曾持向他人行使一節，惟
      查，其於八十八年八月十日之警訊及前案偵查中均坦承持偽鈔數度行使之行為
      ，是其此部分辯已難採信（詳細論證過程參照前開台灣高等法院高雄高分院判
      決理由），再者，被告又辯稱：無意圖供行使而收集偽鈔之犯意云云，惟查，
      被告於收受偽鈔後旋連續持以行使，已如前述，又被告於收受當時既已知所交
      付之物為槍彈（參照其於槍砲案件之供述及該案判決所認定之事實），足認其
      當時亦明知所收受者包含扣案之偽造千元紙鈔，準此，其明知偽鈔而仍予收受
      並旋持以連續行使，應認其確係意圖供行使之用而收集偽鈔，其諉稱：無行使
      偽鈔意圖云云，自與常情不符而不足採信。
（四）至被告在另案行使偽造貨幣案件中雖曾供稱：八十八年八月十日扣案之十四張
      偽鈔，係向綽號「阿狗」之男子購買等語，然被告在該案為警查獲當時，其藏
      放於住處之槍彈與大批偽鈔尚未遭查獲，衡情被告為掩飾其另案罪刑而辯稱八
      十八年八月十日遭查扣之十四張係另向「阿狗」購得之情，亦非不符常理，是
      以尚難遽認被告於前案中所供述「兩次為警查扣之偽鈔來源不同」等情為真，
      附此敘明。
綜上所述，被告意圖供行使之用而收集偽造之千元紙鈔通用貨幣後，復持其中部分偽
鈔在外行使，行為固屬觸法而不足取，然其行使偽造通用貨幣之行為業經台灣高等法
院高雄分院以九十年上訴字第四０一號判處有期徒刑三年二月確定在案，已如前述，
則核諸前開說明，本案與前案行使偽造貨幣案件應屬同一案件，亦即本案犯行應已為
前案行使偽造通用貨幣之高度行為所吸收，不得另行論罪，是本案即應依法諭知免訴
判決。
五、據上論斷，應依刑事訴訟法第三百零二條第一款，判決如主文。
本案經檢察官黃秋婷到庭執行職務。
中      華      民      國      九十二      年    二    月      二十    日
                                  臺灣高雄地方法院刑事第六庭
                                      法  官  周玉群
右正本證明與原本無異。
如不服本判決，應於判決送達後十日內，向本院提出上訴狀。
                                      書記官  陳瓊芳
中      華      民      國      九十二      年    二    月      二十    日


司法院資訊處製作；財團法人民間司法改革基金會備份。
